【裁判字號】    95,上易,504
【裁判日期】    951225
【裁判案由】    竊盜
【裁判全文】
臺灣高等法院臺南分院刑事判決         95年度上易字第504號
上  訴  人  臺灣臺南地方法院檢察署檢察官
被      告  甲○○
                    （現另案於臺灣臺南看守所羈押中）
上列上訴人因被告竊盜案件，不服臺灣臺南地方法院95年度簡上
字第253號中華民國95年8月1日第一審判決（聲請簡易判決處刑
案號：臺灣臺南地方法院檢察署95年度偵字第5133號），提起上
訴，本院判決如下：
    主  文
上訴駁回。
    理  由
一、本件檢察官聲請簡易判決處刑意旨略以：被告甲○○於民國
    （下同）94年5月至8月間，因竊盜案件，經臺灣臺南地方法
    院檢察署檢察官以94年度偵字第7688號、第8287號、第8871
    號、第11234號等案件提起公訴，現由臺灣臺南地方法院審
    理中。猶仍不知悔改，竟【臨時起意】，另基於為自己不法
    所有之意圖，於95年3月13日晚上23時2分許，在臺南市○區
    ○○路上體育場之籃球場旁，見乙○○停放於該處之車號AQ
    2─737號機車後置物箱旁邊縫隙，有一黑色包裝袋外露，竟
    【臨時起意】，以雙手扳開該機車置物箱後，竊取乙○○所
    有置於該機車置物箱內之黑色皮包（內裝廚房刀具組1套）
    得手，惟當場遭乙○○發現報警查獲，因認被告另涉犯刑法
    第320條第1項之竊盜罪嫌等語（本院繫屬日期為95 年4月24
    日）。
二、按已經提起公訴之案件，在同一法院重行起訴者，應諭知不
    受理之判決；又連續犯為裁判上一罪之案件，其犯罪事實之
    一部經提起公訴者，效力及於全部；且檢察官聲請以簡易判
    決處刑者，與起訴有同一之效力，分別為刑事訴訟法第三百
    零三條第二款、第二百六十七條及第四百五十一條第三項所
    明定。故檢察官就連續犯之一部事實起訴或聲請以簡易判決
    處刑者，其效力及於全部，在尚未經實體判決確定前，如就
    連續犯之其他部分事實，在同一法院重行起訴或為簡易判決
    處刑之聲請時，即應諭知不受理之判決。而案件是否已經起
    訴，應以檢察官起訴繫屬之先後為準，同一案件繫屬於有管
    轄權之數法院，由繫屬在先或經裁定繫屬在後之法院審判，
    致不得為審判者，自應依本款諭知不受理之判決，避免一罪
    兩判（最高法院92年度台非字第163號、94年度台非字第231
    號判決意旨可資參照）。又連續犯之成立，除主觀上須基於
    一個概括之犯意外，客觀上須先後數行為，逐次實施而具連
    續性，侵害數個同性質之法益，其每一前行為與次行為，依
    一般社會健全觀念，在時間差距上，可以分開，在刑法評價
    上，各具獨立性，每次行為皆可獨立成罪，構成同一之罪名
    ，始足當之（最高法院86年度台上字第3295號判例參照）。
    而所謂之概括犯意，係指行為人主觀上在實施犯罪之初，即
    有始終一貫之犯意，而後本此一貫之犯意反覆實施其犯罪行
    為之情形而言；其先後犯罪時間差距之長短，僅為判斷行為
    人有無概括犯意之部分參酌依據，而非唯一標準；故縱使先
    後之犯罪時間有相當差距，亦非無可能係基於概括犯意反覆
    而為，應屬連續犯之範圍。
三、本件被告被訴之竊盜行為完成前，刑法第56條連續犯之規定
    ，業於94年1月7日修正公布刪除，並於該被訴行為完成後之
    95年7月1日施行，此刪除雖非犯罪構成要件之變更，但顯已
    影響行為人刑罰之法律效果，自屬法律有變更，則被告本件
    被訴竊盜行為與其他竊盜行為，得以依修正前刑法第56條連
    續犯之規定論以一罪，於本件即應依刑法第2條第1項之規範
    意旨比較新、舊法，而適用較有利於被告之行為時法律即舊
    法論以連續犯（最高法院95年第8次刑事庭會議決議參照）
    ，並據以判斷本件被訴行為與其他被告所為竊盜行為間之關
    係。
四、檢察官上訴意旨指稱：連續犯之所謂出於概括犯意，必須其
    多次犯罪行為自始均在一個預定犯罪計畫以內，出於主觀上
    始終同一犯意之進行，若中途另有新犯意發生，縱所犯為同
    一罪名，究非連續其初發之意思，即不能成立連續犯，最高
    法院85年度台上字第6241號、89年度台上字第282號、第206
    9號、第3032號、90年度台上字第1194號、第2850號判例參
    照；本件被告竊盜行為時間於95年3月13日晚上23時2分許，
    詎前案、前案併案之最後竊盜行為時間在94年8月30日，相
    距本案犯罪時間六月有餘，故而依經驗及論理法則，並於欠
    缺具體證據證明被告主觀上確有概括犯案計劃之情形下，自
    應審酌上開前後犯行【相距遙遠達6月有餘】，從而被告本
    件犯罪行為，顯係中途另生之犯意，自屬臨時起意甚明，原
    審以被告所為係連續犯，而判決本件公訴不受理，尚嫌未洽
    等語。惟查：
（一）被告於實施本件被訴之竊盜行為前之94 年7月29日，已因
      先後自94 年6月9日起至94年6月25日止，先後在臺南市○
      ○路、市政府一帶之籃球場與橄欖球場附近，連續竊取他
      人機車置物箱內財物，而經檢察官以94年度偵字第7688、
      8287、88 71號提起公訴，並由臺灣臺南地方法院以94 年
      度易字第781號案件審理中（以下簡稱前案）。嗣又因於
      94年5月29日及8月30日先後在臺南市○○路上籃球場，再
      竊取他人機車置物箱內之財物，再經檢察官於94 年9月16
      日以94年度偵字第11234號移請前案原審法院併案審理（
      以下簡稱前案併案部分），此經本院調閱前案卷宗查證屬
      實，並有臺灣高等法院被告全國前案紀錄表、法務部刑案
      資料查註紀錄表及前案之起訴書與移送併辦意旨書在卷可
      按。
（二）又查本件被訴行為、前案及前案併辦部分之行為，除本件
      被訴行為之犯罪時間（95年3月13日）距前案併辦部分之
      最後竊盜行為時間（94年8月30日）相距六月有餘外，本
      件、前案及前案併部分之犯罪地點均為臺南市區各球場附
      近，犯罪手法均為俟機車車主停置後離開機車之時，徒手
      竊取機車置物箱內財物。依其行為模式而為觀察，被告顯
      然係有計劃且持續地在臺南市區各大球場附近蒐尋下手機
      會與財物，並以相同手法遂行竊盜行為，是被告下手實施
      本件被訴竊盜行為，應非屬【臨時起意】之行為，而係與
      前案行為基於同一概括犯意之竊盜行為，故檢察官於本件
      聲請簡易判決意旨認為被告係【臨時起意】而犯罪，即有
      未合。且查檢察官於95年7月27日在原審法院準備程序中
      亦陳述：「被告應有竊盜之習慣，法律上應可認為一罪」
      等語明確，是認依被告犯罪時段、地點、手法相同，即無
      從認定本案之竊盜行為部分係另行起意之犯罪，故而與前
      案及前案併辦間應屬基於同一概括犯意所為，與前案、前
      案併辦已經起訴具連續犯之裁判上一罪關係，為同一案件
      ，為已經起訴部分之效力所及，自不因前後犯罪時間相隔
      六月有餘而有所影響。從而本件被告被訴之竊盜行為，與
      前案暨前案併辦部分之竊盜行為，依修正前刑法第56條之
      規定，即存連續犯之裁判上一罪關係，屬同一案件，而為
      前案起訴效力所及，檢察官就本件被訴行為向本院聲請以
      簡易判決處刑，應屬重行起訴，自應諭知不受理之判決。
五、綜上說明，被告所犯前案與本案間顯係基於同一概括竊盜犯
    意，而觸犯構成要件相同之罪名，應有連續犯之法律上一罪
    之關係，而為裁判上之同一案件。原審以公訴人因被告另於
    先後自94年6月9日起至94年6月25日止，及於94年5月29日及
    8月30日所涉犯之竊盜罪行，經偵查提起公訴暨移送併案審
    理，業於94年9月7日繫屬原審法院審理中，再經檢察官於94
    年9月16日以94年度偵字第11234號移請前案原審法院併案審
    理（94年度易字第78 1號），復於95年4月24日就同一案件
    之本案，向原審臺灣臺南地方法院聲請簡易判決處刑，而不
    經言詞辯論，判決公訴不受理。本院經核並無違誤。檢察官
    上訴意旨以非連續犯關係為由，指摘原判決不當，為無理由
    ，應予駁回，並不經言詞辯論為之。
六、本件既經原審法院諭知不受理判決，本件即無起訴效力擴張
    之情形，故檢察官在原審法院之移送併辦部分（95年度偵字
    第8350、8645、8814、8938號）之竊盜行為，原審法院即屬
    無從併予審理，自應由檢察官另為適法之處理，附此敘明。
七、據上論結，應依刑事訴訟法第368條、第372條，判決如主文
    。
中    華    民    國    95    年    12    月     25    日
                  刑事第二庭    審判長法  官  葉居正
                                      法  官  郭千黛
                                      法  官  吳森豐
以上正本證明與原本無異。
不得上訴。
                                      書記官  李梅菊
中    華    民    國    95    年    12    月    25    日


司法院資訊處製作；財團法人民間司法改革基金會備份。
